【裁判字號】    89,訴,411
【裁判日期】    891218
【裁判案由】    偽造文書等
【裁判全文】
臺灣板橋地方法院刑事判決                          八十九年度訴字第四一一號
    公  訴  人  臺灣板橋地方法院檢察署檢察官
    被      告  丙○○
                戊○○
    共      同
                張仁龍
右列被告因偽造文書等案件，經檢察官提起公訴（八十八年度偵字第二六五九一號、
八十九年度偵字第一七一四號），本院判決如左：
    主  文
丙○○、戊○○共同連續意圖為自己不法之所有，以詐術使人將本人之物交付，丙○○處有期徒刑陸月；戊○○處有期徒刑壹年，緩刑年。
    事  實
一、戊○○與丙○○係夫妻，共同經營「瑋昌鋼模有限公司」（下稱瑋昌公司），由
    丙○○擔任負責人，戊○○擔任公司會計，二人共同自民國（下同）八十六年起
    ，以瑋昌公司名義擔任會首，並以台北縣三重市○○○街一三五巷七號瑋昌公司
    為開標地點，陸續召集下列三個民間互助會：八十六年八月二十日起至八十九年
    六月二十日止，連同會首共計四十六會，每會新台幣（下同）三萬元，每月二十
    日開標（以下稱甲會）；八十六年十一月五日起至八十九年十一月五日止，連同
    會首共計三十七會，每會三萬元，每月五日開標（下稱乙會）；八十七年四月十
    五日起至九十年四月五日止，連同會首共計三十八會，每會三萬元，每月十五日
    開標（下稱丙會）。詎於八十八年一月間起，戊○○因瑋昌公司週轉不靈，竟意
    圖為自己不法之所有，利用活會會員多未實際到場標會之機會，多次以白紙填寫
    僅有標金，未載會員姓名，無法使人得知何人製作之標單，持以競標，丙○○自
    八十八年六月，因向民間借貸利息壓力沉重，即與戊○○基於共同犯意聯絡，推
    由戊○○連續以前開方式冒標，共計冒標甲會七次、乙會五次（公訴人原略載為
    時間金額均不詳之六次，應係誤載）、丙會六次（公訴人原略載為時間金額均不
    詳之五次，應係誤載）（冒標時間、詐得金額均詳如附表所載），戊○○冒標後
    均將標單撕毀丟棄，並向其他活會會員以含混其詞一語帶過之方式，逕行收取會
    款，使丁○○、錦嶸企業有限公司（下稱錦嶸公司）代表人乙○○等活會會員均
    陷於錯誤，如數交付會款，戊○○共詐得八百五十七萬七千七百元，丙○○共詐
    得兩百八十萬七千一百五十元，因戊○○於八十八年八月十日無故停標，活會會
    員彼此核對後始知受騙。
二、案經丁○○、錦嶸公司訴由台灣板橋地方法院檢察署檢察官偵查起訴。
    理  由
一、右揭事實，業據被告戊○○迭於偵查及本院審理時坦承不諱，被告丙○○則矢口
    否認有何詐欺犯行，辯稱：係其妻戊○○單獨所為，伊不知情云云。惟查：
  (一)被告丙○○於偵查時坦承：戊○○六月、七月偷標我知道，一到五月不知，因為
    我們每月要付五十萬元利息，不偷標撐不下去，只好和戊○○共同偷標了等語，
    又依告訴人提出之公告，上載「各位債權人：事到如今，只能百般無奈得說抱歉
    ，多年來承蒙各位照顧心裏由衷感激，在山窮水盡，四處碰壁的情形下不得不放
    下我多年來辛辛苦苦經營的事業，我絕對不是故意，希望各位能放我一條生路，
    給我冷靜好好的反省，到底問題是出在何處！如今祇能含淚告訴各位真相，十多
    年來兩夫妻辛苦所賺的錢近六千萬，十年所付出的利息約六千萬，目前每月利息
    約五六十萬，所以每下愈況收支不平衡，投資生意賠五百萬，會錢被倒約一千五
    百萬，導致所付的利息不少，但是每年還是回到原點，永遠欠人家兩千五百到三
    千萬，所以我絕對不是故意，有帳目可查，希望各位能原諒我，我也是萬不得已
    才出此下策，再次說抱歉！抱歉！目前所有機械房屋都設定貸款，丙○○八月十
    日親筆」，而所附甲會會單亦有丙○○所蓋印章，上並載明「瑋昌三萬元互助會
    」，足認被告二人係共同以瑋昌公司名義召會，雖平日開標、收取會款均由擔任
    會計之被告戊○○負責處理，然收取會款係用於公司經營及夫妻共同生活上，被
    告丙○○自不能推卸其自八十八年六月起共同冒標之責，雖被告戊○○一再執詞
    ：我冒標丙○○不知情，錢都是我自己拿去花掉，沒有用在公司經營上云云，惟
    被告二人係夫妻，戊○○所言應係迴護丙○○，欲一人承擔罪責之詞，不足採信
    。
  (二)前揭被告戊○○之自白，核與告訴人丁○○、錦嶸公司代表人乙○○指訴；證人
    即會員甲○○、林翁寶蓮、葉垂芬到庭證述情節大致相符，復有甲乙丙三會會單
    各一紙在卷可稽。本件事證明確，被告二人犯行，洵堪認定。
二、核被告丙○○、戊○○所為，均係犯刑法第三百三十九條第一項之詐欺取財罪。
    被告二人自八十八年六月起，有犯意聯絡，行為分擔，為共同正犯。被告二人多
    次冒標互助會犯行，時間緊接，犯罪構成要件相同，顯係基於概括犯意而為，為
    連續犯，均應依刑法第五十六條規定，以一罪論，並加重其刑。被告二人以一詐
    欺行為向多數活會會員收取會款，為想像競合犯，應從一重處斷。爰審酌被告二
    人因公司週轉不靈，而冒標得款之犯罪動機、目的、手段，犯罪時所受之刺激及
    其品性、生活狀況、智識程度、總計詐得八百餘萬元，犯罪所生之損害非輕，及
    犯罪後戊○○自始坦承犯行，態度良好，丙○○矢口否認犯行，欲由戊○○單獨
    承擔責任，態度不佳等一切情狀，分別量處如主文所示之刑，以示懲儆。又被告
    戊○○前未曾受有期徒刑以上刑之宣告，因一時失慮，偶罹刑典，事後已坦承犯
    行，並與告訴人丁○○達成和解，業據告訴代理人陳明在卷，足認其深具悔意，
    經此刑之宣告後，應知警惕而無再犯之虞，本院因認暫不執行其刑為當，予以宣
    告緩刑三年，用啟自新。被告丙○○於本院調查、審理時一再否認犯行，未見悔
    意，難謂無再犯之虞，認不宜宣告緩刑。
三、檢察官雖以被告填寫未署名之標單投標乙節，認被告另涉犯刑法第二百十六條、
    第二百二十條、第二百十條之行使偽造準私文書罪嫌，惟查：刑法第二百十條之
    私文書，以偽造他人名義製作文書為其成立要件，被告僅在標單上偽填金額，並
    未記明被冒標人姓名，則標單尚未具備文書之形式，且被告均以一語帶過之方式
    謊稱他人得標，並未具體指明冒標之對象，是該紙僅載有數字之單據，尚難認為
    係以他人名義製作之準私文書，惟公訴人認與詐欺罪部分有牽連犯裁判上一罪之
    關係，爰不另為無罪之諭知。
據上論斷，應依刑事訴訟法第二百九十九條第一項前段，刑法第二十八條、第五十六
條、第三百三十九條第一項、第五十五條、第七十四條第一款、罰金罰鍰提高標準條
例第一條前段，判決如主文。
本案經檢察官伍逸康到庭執行職務
中      華      民      國      八十九      年    十二    月    十八    日
                                      臺灣板橋地方法院刑事第三庭
                                          法  官  蕭  一  弘
右正本證明與原本無異。
如不服本判決，應於判決送達後十日內，向本院提出上訴狀。
                                          書記官  王  苑  琦
中      華      民      國      八十九      年    十二    月    二十一  日
附錄本案論罪科刑法條全文：
刑法第三百三十九條
意圖為自己或第三人不法之所有，以詐術使人將本人或第三人之物交付者，處五年以
下有期徒刑、拘役或科或併科一千元以下罰金。
以前項方法得財產上不法之利益或使第三人得之者亦同。
前二項之未遂犯罰之。


司法院資訊處製作；財團法人民間司法改革基金會備份。
